臺灣彰化地方法院刑事判決　　　　　　　 96年度易字第481號
公　訴　人　臺灣彰化地方法院檢察署檢察官
被　　　告　乙○○
　　　　　　　　　　52之1號.
上列被告因詐欺案件，經檢察官聲請簡易判決處刑（96年度偵字
第744號），本院北斗簡易庭認不宜逕以簡易判決處刑，移由刑
事庭審理（96年度斗簡字第99號），本院合議庭裁定由受命法官
獨任進行簡式審判程序，判決如下：
    主  文
乙○○幫助意圖為自己不法之所有，以詐術使人將本人之物交付
，處有期徒刑肆月，如易科罰金，以新臺幣壹仟元折算壹日。
    事  實
一、乙○○雖可預見金融帳戶係個人理財之重要工具，關係個人
    財產、信用之表徵，一般人收購他人名義之金融帳戶，常與
    詐欺取財之犯罪密切相關，且收購他人存摺之目的，在於收
    取贓款及掩飾犯行不易遭人追查，又對於提供帳戶之行為本
    身，雖無引發他人萌生犯罪之確信，但仍不顧他人所可能遭
    受之危險，竟基於縱若有人持以犯詐欺取財罪亦不違反其本
    意之幫助犯意，於民國95年11月中旬某日16時許，在彰化縣
    田中鎮田中火車站前，將其所申設之彰化銀行北斗分行帳戶
   （帳號：00000000000000號）之存摺、印章、提款卡（含密
    碼），以新臺幣（下同）1千元之價格，販售予不詳姓名年
    籍之成年女子。嗣前開成年女子所屬之詐欺集團成員，即以
    乙○○所交付之上開帳戶為犯罪工具，隨即於同年11月21日
    10時許，以電話向甲○○佯稱其帳戶遭人用以非法洗錢，須
    先匯款至指定帳戶云云，致甲○○陷於錯誤，依指示先後匯
    款80萬元、41萬2千元及10萬元至乙○○之上開帳戶中，嗣
    因甲○○察覺有異報警處理，而循線查悉上情。
二、案經彰化縣警察局北斗分局報告臺灣彰化地方法院檢察署檢
    察官偵查後聲請簡易判決處刑。
    理  由
一、本案被告乙○○所犯係死刑、無期徒刑、最輕本刑為3年以
    上有期徒刑以外之罪，其於準備程序就前揭被訴事實為有罪
    之陳述，經受命法官告知簡式審判程序之旨，並聽取被告與
    公訴人之意見後，本院認無不得或不宜改依簡式審判程序進
    行之處，爰依刑事訴訟法第273條之1第1項、第284條之1，
    裁定本案由受命法官獨任進行簡式審判程序。
二、訊據被告乙○○對於上揭事實坦承不諱，並經證人即被害人
    甲○○於警詢時指述受騙情節綦詳，且有詐騙集團成員用以
    詐騙被害人之高雄地方法院行政凍結管收執行命令1紙附卷
    可考，另有被害人甲○○提出之臺北富邦銀行匯款委託書、
    臺灣銀行匯款回條聯、京城銀行匯款委託書各1紙、查詢客
    戶基本資料、被告上開帳戶之客戶基本資料查詢表、存摺存
    款交易明細查詢表各1紙附卷可稽，足徵被告之任意性自白
    與事實相符，應堪採信。又按刑法上之故意，分直接故意（
    確定故意）與間接故意（不確定故意），「行為人對於構成
    犯罪之事實，明知並有意使其發生者」為直接故意，「行為
    人對於構成犯罪之事實，預見其發生而其發生並不違背其本
    意者」為間接故意；查銀行帳戶可供款項之存匯、提領，係
    一般人均可輕易申請開設，並無任何資格條件之限制，且金
    融存款帳戶，事關存戶個人財產權益之保障，其與存戶印鑑
    章、提款卡結合，專屬性、私密性更形提高；除非本人或與
    本人具密切關係之人，難認有何理由可自由流通使用該存摺
    、印章；一般人亦均有應妥為保管存摺及提款卡，以防止存
    摺及提款卡被他人冒用之認識，縱有特殊情況偶有將存摺、
    提款卡交付他人之需，亦必深入瞭解其用途後始行提供使用
    ，實乃吾人日常生活經驗與事理；且存摺、提款卡等有關個
    人財產、身分之物品，如淪落不明人士手中，極易被利用為
    與財產犯罪有關之犯罪工具；而與他人於身分上不具密切關
    係之人，竟要求他人提供帳戶以為使用，此等行為，客觀上
    已屬可疑，且顯係供為某非正當資金進出使用，而隱瞞其流
    程及行為人身分曝光之不法意圖亦可預見；若此之社會現實
    ，恆係一般人本於日常生活經驗即可體察，本件被告對此自
    亦難諉為不知。則該不詳姓名年籍之成年女子取得被告提供
    之上開帳戶後，嗣經他人用於詐欺取財之不法用途，此種犯
    罪手法仍未逸脫於被告幫助他人犯罪意思之外，即屬被告所
    預見。而被告提供上開帳戶在先，縱已得悉可能作為上開犯
    罪用途，卻又容任該項犯罪行為之繼續實現，毫無積極取回
    前揭物品或其他主觀上認為不致發生該項犯罪結果之確信，
    足認前揭犯罪行為自仍不違其本意，被告應具有幫助他人詐
    欺取財犯罪之間接故意。綜上所陳，本案事證已臻明確，被
    告犯行洵堪認定，應予依法論科。
三、按刑法上之幫助犯，係對於犯罪與正犯有共同之認識，而以
    幫助之意思，對於正犯資以助力，而未參與實施犯罪之行為
    者而言（最高法院75年度臺上字第1509號、88年度臺上字第
    1270號判決意旨可資參照）。是以，如未參與實施犯罪構成
    要件之行為，且係出於幫助之意思提供助力，即屬幫助犯，
    而非共同正犯。查前開不詳姓名年籍之成年女子取得被告之
    上開帳戶後，供詐欺集團成員詐騙被害人甲○○，致被害人
    先後匯款80萬元、41萬2千元及10萬元至被告上開帳戶內，
    並受有財產上損害，業如前述。是核前開不詳姓名年籍之成
    年女子及其所屬詐騙集團成員所為，係犯刑法第339條第1項
    之詐欺取財罪。又被告提供上開帳戶之存摺、印章、提款卡
    、密碼等物予前開不詳姓名年籍之成年女子，供該成年女子
    所屬之詐欺集團成員為前揭詐欺取財之帳戶使用，顯係基於
    幫助他人詐欺取財之犯意，且其提供帳戶予他人之行為係屬
    刑法詐欺取財罪構成要件以外之行為，其既以幫助他人犯罪
    之意思而參與犯罪構成要件以外之行為，而在無證據證明被
    告係以正犯而非以幫助犯之犯意參與犯罪之情形下，依上開
    說明，應認其所為係幫助犯而非正犯行為。故核被告乙○○
    所為，係犯刑法第30條第1項、第339條第1項之幫助詐欺取
    財罪。被告幫助他人犯罪，應依刑法第30條第2項規定，按
    正犯之刑減輕之。爰審酌被告所為助長詐欺集團之猖獗，影
    響社會交易安全，增加被害人追償及警察機關偵查犯罪之困
    難，被害人所匯入之款項金額甚鉅，惟念及其犯後坦承犯行
    ，暨其素行、犯罪之動機、目的、手段等一切情狀，量處如
    主文所示之刑，並諭知易科罰金之折算標準，以示懲儆。
據上論斷，應依刑事訴訟法第452條、第273條之1第1項、第299
條第1項前段，刑法第30條、第339條第1項、第41條第1項前段，
刑法施行法第1條之1，判決如主文。
本案經檢察官吳曉婷到庭執行職務。
中　　華　　民　　國　　96　　年　　4 　　月　　30　　日
                  刑事第二庭          法  官  尚安雅
以上正本證明與原本無異。
如不服本判決，應於判決送達後十日內向本院提出上訴狀 (須附
繕本 )。
告訴人或被害人對於判決如有不服具備理由請求檢察官上訴者，
其上訴期間之計算係以檢察官收受判決正本之日期為準。
中　　華　　民　　國　　96　　年　　5 　　月　　 2　　日
                                      書記官   黃家宏
附錄本案論罪科刑法條全文：
中華民國刑法第339條
（普通詐欺罪）
意圖為自己或第三人不法之所有，以詐術使人將本人或第三人之
物交付者，處5 年以下有期徒刑、拘役或科或併科1 千元以下罰
金。
以前項方法得財產上不法之利益或使第三人得之者，亦同。
前二項之未遂犯罰之。
